【裁判字號】    99,財管,76
【裁判日期】    990713
【裁判案由】    選任遺產管理人
【裁判全文】
臺灣臺北地方法院民事裁定  99年度財管字第76號
聲  請  人  內政部北區老人之家
法定代理人  乙○○
上列聲請人聲請指定被繼承人甲○○之遺產管理人事件，本院裁
定如下：
    主      文
指定財政部國有財產局台灣北區辦事處為被繼承人甲○○（女、
民國1年10月12日生、身分證統一編號：Ｚ000000000號，生前住
所：台北縣新店市○○里○○鄰○○路83號、於民國99年5月11日
死亡）之遺產管理人。
准對被繼承人甲○○之繼承人為承認繼承之公示催告。
被繼承人甲○○之大陸地區以外之繼承人，應自前項公示催告最
後登載新聞紙之日起，壹年內承認繼承，其大陸地區之繼承人，
應自被繼承人甲○○死亡之日起年內以書面向本院為繼承之表
示，上述期限屆滿，無繼承人承認繼承時，被繼承人甲○○之遺
產，於清償債權，並交付遺贈物後，如有剩餘即歸屬國庫。聲請
人應於本裁定確定之日起貳拾日內將本裁定登載公報、新聞紙或
其他相類之傳播工具，並將登載證據檢送本院，逾期視為撤回公
示催告之聲請。
程序費用由被繼承人甲○○之遺產負擔。
    理      由
一、按繼承開始時，繼承人有無不明，而無親屬會議或親屬會議
    未於一個月內選定遺產管理人者，利害關係人得聲請法院選
    任遺產管理人，並由法院依公示催告程序，定六個月以上之
    期限，公告繼承人，命其於期限內承認繼承，民法第1177條
    、第1178條第1項、第2項規定甚明。又「前條第一項之遺產
    事件，除應適用第六十八條之情形外，由繼承人、利害關係
    人、或檢察官聲請法院指定財政部國有財產局為遺產管理人
    ，管理其遺產」，此經台灣地區與大陸地區人民關係條例第
    67條之1亦定有明文。
二、本件聲請意旨略以：聲請人之院民即被繼承人甲○○於民國
    95年5月11日過世，身後留有郵政存簿儲金簿（局號0000000
    、帳號0000000）款項101746元。因被繼承人甲○○於83年
    係因孤苦無依、無扶養義務人而入住本家，為之有無民法第
    1131條所定之親屬會議成員，其繼承人有無不明，為此聲請
    指定財政部國有財產局台灣北區辦事處為甲○○之遺產管理
    人等語。
三、經查，聲請人之主張，業據其提出本家共同生活事業戶戶長
    乙○○戶口名簿、被繼承人甲○○之除戶謄本、死亡證明書
    、本家院民個案資料調查表及院民個案調查紀錄表、遺產清
    冊、郵政存簿儲金簿影本等件為證，自堪信為真實。故依首
    揭法條規定，自得由利害關係人提出聲請指定遺產管理人並
    為承認繼承之公告。爰依法為被繼承人選任財政部國有財產
    局台灣北區辦事處為遺產管理人且為承認繼承之公示催告。
四、依非訟事件法第157條規定，裁定如主文。
中    華    民    國     99    年    7    月    13    日
                  家事法庭法  官  李維心
正本係照原本作成。
如對本裁定抗告，須於裁定送達後 10 日之不變期間內，向本院
提出抗告狀。
中    華    民    國     99    年    7    月    13    日
                          書記官  譚鈺陵

司法院資訊處製作；財團法人民間司法改革基金會備份。
